【裁判字號】    99,審訴,812
【裁判日期】    990430
【裁判案由】    毒品危害防制條例
【裁判全文】
臺灣高雄地方法院刑事判決             99年度審訴字第812號
公  訴  人  臺灣高雄地方法院檢察署檢察官
被      告  甲○○
上列被告因違反毒品危害防制條例案件，經檢察官提起公訴（99
年度毒偵字第733 號），本院以簡式審判程序審理，判決如下：
    主  文
甲○○施用第一級毒品，累犯，處有期徒刑拾月，扣案之第一級
毒品海洛因壹包（驗前淨重零點零肆公克、驗後淨重零點零貳
肆公克）沒收銷燬之。
    事  實
一、甲○○前因施用毒品案件，經法院裁定送觀察、勒戒後，因
    無繼續施用毒品傾向，於民國87年11月16日執行完畢釋放，
    並由臺灣嘉義地方法院檢察署檢察官以87年度偵字第6149號
    為不起訴處分確定。又於91年間，因施用毒品案件，經檢察
    官起訴並聲請強制戒治，復經本院以91年度毒聲字第3718號
    裁定令入戒治處所施以強制戒治，於92年7 月7 日執行完畢
    ，該案並由本院以93年度易字第378 號判決判處有期徒刑1
    年確定，另前因違反麻醉藥品管理條例、肅清煙毒條例等案
    件，經臺灣高等法院高雄分院以87年度上訴字第101 號、86
    年度上訴字第1571號判決分別判處有期徒刑5 年6 月、6 月
    、2 年6 月確定，嗣經裁定合併定應執行刑為有期徒刑7 年
    10月確定，於90年9 月21日縮短刑期第1 次假釋付保護管束
    。復於第1 次假釋期間中，因犯施用毒品（即上開93年度易
    字第378 號）、竊盜案件，分別經本院判處有期徒刑1 年、
    6 月確定，上開第1 次假釋亦遭撤銷而予以執行殘刑（殘刑
    為4 年1 月），上開案件嗣經本院以96年度聲減字第6660號
    裁定減刑及定其應執行刑為有期徒刑1 年4 月、7 年（殘刑
    為3 年3 月），接續執行，於97年8 月22日縮短刑期假釋付
    保護管束，於97年10月10日保護管束期滿，假釋未經撤銷視
    為執行完畢。
二、詎甲○○仍不知戒絕毒癮，明知海洛因業經公告列為毒品危
    害防制條例第2 條第2 項第1 款之第一級毒品，不得非法持
    有、施用，竟基於施用第一級毒品海洛因之犯意，於98年12
    月27日12時許，在其位於高雄市前鎮區○○○路8 之6 號4
    樓居所，以將海洛因摻水置入針筒內注射身體之方式，施用
    第一級毒品海洛因1 次。嗣於同日13時許，在上開居所樓梯
    間，因另案通緝為警查獲，並當場扣得其所有之第一級毒品
    海洛因1 包（驗前淨重0.034 公克、驗後淨重0.024 公克）
    ，經其同意為警採集尿液送驗，檢驗結果呈可待因及嗎啡陽
    性反應，始悉上情。
三、案經高雄市政府警察局小港分局移送臺灣高雄地方法院檢察
    署檢察官偵查起訴。
    理  由
一、被告甲○○所犯係死刑、無期徒刑、最輕本刑為3 年以上有
    期徒刑以外之罪，其於準備程序就前揭被訴事實為有罪之陳
    述，經受命法官告知簡式審判程序之旨，並聽取其與公訴人
    意見後，本院認無不得或不宜改依簡式審判程序進行之處，
    爰依刑事訴訟法第273 條之1 第1 項、第284 條之1 ，裁定
    本件由受命法官獨任進行簡式審判程序，合先敘明。
二、上揭事實，業據被告於本院審理時坦承不諱，且其於上開時
    間為警查獲時所採取之尿液，經送請高雄市立凱旋醫院檢驗
    結果，確呈嗎啡即海洛因代謝物陽性反應，此有該院99年1
    月25日濫用藥物尿液檢驗報告（檢體編號：J-466 號）、高
    雄市政府警察局小港分局毒品案嫌疑人尿液代碼與姓名對照
    表各1 紙附卷可稽。又扣案之白色粉末1 包，經送請高雄市
    立凱旋醫院檢驗結果，確呈海洛因陽性反應，有該院99年1
    月19日高市凱醫驗字第12123 號濫用藥物成品檢驗鑑定書1
    份在卷可考，並有第一級毒品海洛因1 包扣案可資佐證。據
    此，足徵被告上開自白與事實相符，自可採為認定事實之證
    據，其施用第一級毒品海洛因之犯罪事實，均堪認定。
三、按毒品危害防制條例於92年7 月9 日修正公布，自93年1 月
    9 日施行，其中第20條、第23條將施用毒品之刑事處遇程序
    ，區分為「初犯」及「5 年內再犯」、「5 年後再犯」，依
    其立法理由之說明：「初犯」，經觀察、勒戒或強制戒治後
    ，應為不起訴處分或不付審理之裁定；經觀察、勒戒或強制
    戒治執行完畢釋放後，「5 年內再犯」者，因其再犯率甚高
    ，原實施之觀察、勒戒及強制戒治既已無法收其實效，爰依
    法追訴或裁定交付審理。至於經觀察、勒戒或強制戒治執行
    完畢釋放後，「5 年後再犯」者，前所實施之觀察、勒戒或
    強制戒治已足以遮斷其施用毒品之毒癮，為期自新及協助其
    斷除毒癮，仍適用「初犯」規定，先經觀察、勒戒或強制戒
    治之程序。從而依修正後之規定，僅限於「初犯」及「5 年
    後再犯」二種情形，始應先經觀察、勒戒或強制戒治程序。
    倘被告於5 年內已再犯，經依法追訴處罰，縱其第3 次（或
    第3 次以上）再度施用毒品之時間，在初犯經觀察、勒戒或
    強制戒治執行完畢釋放5 年以後，已不合於「5 年後再犯」
    之規定，且因已於「5 年內再犯」，顯見其再犯率甚高，原
    實施觀察、勒戒或強制戒治，已無法收其實效，即應依該條
    例第10條處罰（最高法院95年第7 次刑事庭會議決定意旨、
    95年度臺非字第65號刑事判決意旨參照）。查本件被告因施
    用毒品案件，有事實欄所載經觀察勒戒、強制戒治及法院判
    刑執畢等情形，此有臺灣高等法院被告前案紀錄表1 份在卷
    可按，其於觀察勒戒執行完畢釋放後5 年內已再犯施用毒品
    之情事，揆諸上揭說明，雖本次施用毒品之犯行距初犯經觀
    察勒戒執行完畢釋放日已逾5 年，仍應依法論罪科刑。
四、核被告所為，係犯毒品危害防制條例第10條第1 項之施用第
    一級毒品海洛因罪。被告持有第一級毒品海洛因之低度行為
    ，為其施用之高度行為所吸收，不另論罪。又被告前有如事
    實欄所示犯罪科刑及執行情形，有上開前案紀錄表可按，其
    於受徒刑之執行完畢後，5 年以內故意再犯本件有期徒刑以
    上之罪，為累犯，應依刑法第47條第1 項加重其刑。本院審
    酌被告前曾因施用毒品案件，經送觀察、勒戒及強制戒治，
    並經法院判刑且執行完畢，仍復犯本件施用毒品罪，顯見其
    自制力不足，尚未能戒絕毒癮，實有不該；惟念其施用毒品
    乃自戕一己之身體健康，尚未對他人造成危害，犯後坦承犯
    行等一切情狀，量處如主文所示之刑，以資懲儆。
五、扣案之白粉1 包經送驗結果，確含第一級毒品海洛因之成分
    ，業已認明如前，爰依毒品危害防制條例第18條第1 項前段
    之規定，沒收銷燬之；又鑑定單位一般係以傾倒之方式，將
    包裝袋內之毒品倒出而與包裝袋分離而稱重，必要時，輔以
    刮杓刮取袋內毒品，然無論依何種方式分離，包裝袋內均有
    極微量之毒品殘留，業經法務部調查局以93年3 月19日調科
    壹字第09300113060 號函釋在案，並為本院職務上已知之事
    實，足認本件用以包覆扣案海洛因之包裝袋，其內含有極微
    量之毒品殘留而無法析離，應整體視為扣案之第一級毒品海
    洛因，不問屬於犯人與否，應依前開規定併予沒收銷燬之。
    。至於鑑驗耗用之毒品既已滅失，自無庸宣告沒收銷燬，附
    此敘明。
據上論斷，應依刑事訴訟法第273 條之1 第1 項、第299 條第1
項前段，毒品危害防制條例第10條第1 項、第18條第1 項前段，
刑法第11條、第47條第1 項，判決如主文。
本案經檢察官黃齡慧到庭執行職務。
中    華    民    國    99    年    4     月    30    日
                  刑事第十庭  法  官  楊佩蓉
以上正本證明與原本無異。
如不服本判決應於收受送達後10日內向本院提出上訴書狀，並應
敘述具體理由；如未敘述上訴理由者，應於上訴期間屆滿後20日
內向本院補提理由書（均須按他造當事人之人數附繕本）「切勿
逕送上級法院」。
中    華    民    國    99    年    4     月    30    日
                              書記官  陳蓉柔
附錄本案判決論罪科刑法條：
毒品危害防制條例第10條第1 項
施用第一級毒品者，處6 月以上5 年以下有期徒刑。

司法院資訊處製作；財團法人民間司法改革基金會備份。
